臺灣高等法院刑事判決
109年度上易字第450號
上  訴  人  臺灣新竹地方檢察署檢察官
被      告  許尊義



            許嘉洋



上列上訴人因竊盜案件，不服臺灣新竹地方法院108年度易字第9
77號，中華民國108年12月23日第一審判決（起訴案號：臺灣新
竹地方檢察署108年度偵字第2942號），提起上訴，本院判決如
下：
    主  文
上訴駁回。
    事  實
一、許尊義與許嘉洋為父子，許水鈴為許尊義之大姐，與父子2
    人係五親等內旁系血親。許水鈴於民國100年間，因出售原
    有房屋，而向許尊義借用名下之新竹縣○○鄉○○路000號祖產
    房屋（下稱舊家）居住，而許尊義、許嘉洋仍設籍上址，保
    有雙拼獨棟、許家用以進出000號之000號（老二許睿庠名下
    ）鐵捲門遙控器，且許尊義將家族企業即恒睿企業社設址於
    000號。嗣許尊義（負責人）與許水鈴（會計）就恒睿企業
    社事務迭起紛爭，許尊義於107年12月26日下午1時許，與許
    嘉洋返回戶籍地即舊家拿取文件，竟因原有之鐵捲門遙控器
    無法開啟大門，始知鐵捲門之遙控主機門鎖遭換，許嘉洋遂
    使用工作梯攀爬至舊家0樓陽台，進入屋內，再循內部樓梯
    至0樓開啟鐵捲門讓許尊義進入舊家；然其2人進入後，除拿
    取相關文件，因不滿許水鈴在公司之作為，竟意圖為自己不
    法之所有，基於竊盜之犯意聯絡，共同在000號0樓之許水鈴
    房間內，徒手竊取許水鈴所有之華碩廠牌筆記型電腦1台（
    價值新臺幣【下同】2萬7,888元）及現金11萬5,000元（事
    後均已歸還許水鈴），得手後，隨即離開上址。嗣於同日下
    午5時許，許水鈴返回上址住處時，發現上開財物遭竊後報
    警處理，經警調閱監視器錄影畫面，而查悉上情。
二、案經許水鈴訴由新竹縣政府警察局新湖分局報告臺灣新竹地
    方檢察署檢察官偵查起訴。 
    理  由
一、證據能力：
    本件認定事實所引用之卷內所有卷證資料（包含人證、物證
    、書證，詳下述及者），並無證據證明係公務員違背法定程
    序所取得，與本案事實亦有自然之關連性，公訴人、被告許
    尊義、許嘉洋於準備程序迄至本案言詞辯論終結，均不爭執
    該等卷證之證據能力或曾提出關於證據能力之聲明異議，且
    卷內之傳聞書證，亦無刑事訴訟法第159條之4之顯有不可信
    之情況或其他不得作為證據之情形，本院認引為證據為適當
    ，是依刑事訴訟法第159條之4、之5等規定，下述認定事實
    所引用之證據方法均有證據能力，合先敘明。
二、認定事實：
　　上揭犯罪事實，業據被告2人於原審及本院自白無誤，證人
    即告訴人許水鈴亦於警詢（含檢察事務官詢問）及原審審理
    時證述明確，並有員警職務報告、案發當日現場與監視器畫
    面翻照片、新竹縣政府警察局新湖分局新豐分駐所受理刑事
    案件報案三聯單、000號之土地與建物登記謄本、被告許嘉
    洋於原審繪製之現場位置圖、告訴人於原審提出購買筆記型
    電腦分期之信用卡帳單、該筆電照片及恒睿企業社登記查詢
    資料在卷可稽，是被告2人未取得告訴人之同意而拿取上開
    財物，主觀上有不法所有之意圖及竊盜犯意聯絡，上開自白
    查與事實相符而可採信為真，本案事證已臻明確，被告2人
    之犯行均堪予認定，自應依法論科。
三、論罪：
　㈠查被告2人行為後，刑法第320條第1項業於108年5月29日修正
    公布，自108年5月31日生效。修正前刑法第320條第1項規定
    「意圖為自己或第三人不法之所有，而竊取他人之動產者，
    為竊盜罪，處5年以下有期徒刑、拘役或5百元以下罰金」，
    修正後第320條第1項規定「意圖為自己或第三人不法之所有
    ，而竊取他人之動產者，為竊盜罪，處5年以下有期徒刑、
    拘役或50萬元以下罰金」，經比較新舊法結果，新法並未較
    為有利於行為人。依刑法第2條第1項前段規定，自應適用被
    告2人行為時即修正前刑法第320條第1項之規定。
　㈡核被告2人所為，均係犯修正前刑法第320條第1項之竊盜罪。
　㈢被告2人就上開犯行，有犯意聯絡及行為分擔，為共同正犯。
    　
　㈣起訴書以告訴人為有權使用該房屋之人，被告許尊義雖為000
    號房屋之所有人，仍不得擅自侵入該處住宅，而認被告2人
    係犯修正前刑法第321條第1項第1款侵入住宅竊盜罪嫌。惟
    查：被告許尊義係無償將000號之舊家借予告訴人居住多年
    ，2人間係使用借貸關係，告訴人於偵查中所提出000號之租
    約，並不影響被告許尊義無償出借其名下之000號房屋供告
    訴人及其家人居住之事實（上開告訴人遭竊之財物均放在告
    訴人所使用之000號0樓房間內），被告2人仍設籍在該000號
    之址，被告許尊義任負責人之家族企業即恒睿企業社亦設址
    於此，被告2人可透過所持有之000號鐵捲門遙控器進出000
    號（許家皆以相同方法進入000號），告訴人並於原審證稱
    ：住進去時被告父子都還在000號進出甚詳，係因告訴人於
    案發前片面更換遙控器且未通知被告2人，案發當日被告2人
    方無法自行進入而需攀爬入內，上情均有卷內各項證據可查
    ，是被告許尊義及其家人對000號舊家之管有、使用權並未
    放棄或全然讓渡予告訴人，僅係無償讓告訴人借住，被告2
    人即便以上開攀爬方式入內拿取文件，仍非無故侵入他人住
    宅，且依卷內事證，尚無法認定000號0樓告訴人之房間已像
    一般對外分租多人而各房間各有獨立管領使用權之情形，是
    被告2人進入其內行竊財物雖構成竊盜罪，但仍不具有侵入
    他人住宅之主觀犯意，起訴書上開認定容有誤會，惟起訴之
    基本事實同一，爰依法變更起訴法條。
四、駁回上訴之理由：
  ㈠原審詳細調查後，認被告2人所為犯行事證明確，適用修正前
    刑法第320條第1項、第41條第1項前段等規定，審酌被告2人
    與告訴人有五親等內旁系血親關係，卻不思尊重告訴人之財
    產法益，僅因被告許尊義與告訴人就公司經營有所糾紛、對
    告訴人不滿而動念行竊，但終究被告2人業將筆記型電腦、
    現金歸還告訴人，告訴人之損失並未擴大，暨被告2人之犯
    罪動機、手段及智識程度、家庭經濟狀況、於原審認罪之犯
    後態度等一切情狀，對被告許尊義量處拘役40日，對被告許
    嘉洋量處拘役20日，並均諭知如易科罰金，以1千元折算1日
    ，且斟酌被告許嘉洋非事主、年紀尚輕仍在就學、犯後態度
    良好等節，對其宣告緩刑2年，另交代被告2人行竊所得財物
    均已歸還告訴人，故不予宣告沒收犯罪所得。經核原審就論
    罪科刑、緩刑宣告及沒收（不予沒收）之認事用法並無違誤
    ，各該裁量亦無不當，被告許尊義終究於本院仍未能取得告
    訴人之諒解，尚不宜宣告緩刑，則原審之各該裁量基礎事實
    並未變動，原判決應予維持。
　㈡檢察官上訴稱被告2人在告訴人房間內另有竊取金飾、天珠，
    且系爭000號房屋由告訴人使用多年，被告2人均無權擅自進
    入，自應該當修正前刑法第321條第1項第1款之加重竊盜罪
    嫌，請求撤銷原判決，更為適當合法之判決。
　㈢然查，所謂被告2人另有在告訴人房間內竊取告訴人之金飾、
    天珠之事實，自始未為起訴書所列載，被告2人對此始終否
    認犯罪，檢察官除有告訴人之警詢指述外，並未提出其他積
    極之補強證據，此部分事實舉證明顯不足，難認被告2人尚
    有竊得事實欄以外其他告訴人之財物，檢察官此部分上訴理
    由，無法使本院形成有罪之確信；又關於侵入住宅部分，前
    已述及，本案並非如公訴檢察官所稱被告許尊義與告訴人居
    於房東、房客之關係，被告許尊義僅係無償出借000號房屋
    供告訴人使用居住，自己仍設籍在該處、家族公司仍設址在
    該處，均可能因此而需進入000號舊家，且告訴人亦知被告
    始終持有可進入000號之000號鐵捲門遙控器，自得在無須徵
    得告訴人同意之情形下，自由進入000號，此與房東將房屋
    有償出租予房客後，原則上即讓渡該屋使用權予房客，自己
    應不得隨意無故進出之情形明顯不同，至於告訴人所使用之
    000號0樓房間，承上所述，亦難認被告2人主觀上有侵入他
    人住宅之犯意，是檢察官此部分上訴理由並非可採，其上訴
    為無理由，應予駁回。
 據上論斷，應依刑事訴訟法第368條，判決如主文。
本案經檢察官黃依琳提起公訴，檢察官孫立婷提起上訴，檢察官
許祥珍到庭執行職務。
中　　華　　民　　國　　109 　年　　4 　　月　　28　　日
                  刑事第八庭  審判長法  官  陳世宗 
                                    法  官  周明鴻
                                    法  官  吳勇毅 
以上正本證明與原本無異。
不得上訴。
                                    書記官  許家慧
中　　華　　民　　國　　109 　年　　4 　　月　　28　　日